臺灣新北地方法院刑事判決
                                  111年度審交易字第616號
公  訴  人  臺灣新北地方檢察署檢察官
被      告  王議賢



上列被告因過失傷害案件，經檢察官提起公訴（110年度偵字第4
2239號），被告於準備程序進行中為有罪之陳述，本院裁定進行
簡式審判程序並判決如下：
    主  文
王議賢汽車駕駛人，無駕駛執照駕車，因過失傷害人，處有期徒
刑貳月，如易科罰金，以新臺幣壹仟元折算壹日。
    事實及理由
一、查被告王議賢所犯均係死刑、無期徒刑、最輕本刑為3 年以
    上有期徒刑以外之罪，其於準備程序就被訴事實為全部有罪
    之陳述，經告知簡式審判程序之旨，並聽取其與檢察官之意
    見後，本院認無不得或不宜改依簡式審判程序進行之處，爰
    依刑事訴訟法第273 條之1 第1 項、第284 條之1 之規定，
    裁定進行簡式審判程序。
二、本件犯罪事實及證據，除犯罪事實欄一第6 行「且依當時情
    形」補充為「且依當時周邊環境之客觀情狀天候晴、夜間有
    照明、柏油路面乾燥、無缺陷及障礙物、視距良好」；末行
    「左下肢挫傷之傷害。」補充為「王議賢於肇事後，於有偵
    查犯罪權限之機關或公務員發覺其犯罪前，即向前往現場處
    理之警員承認為肇事人而自首，並自願接受裁判。」；證據
    部分另補充「被告王議賢於本院準備程序及審理中之自白」
    、「公路監理電子閘門證號查詢機車駕駛人資料、道路交通
    事故肇事人自首情形紀錄表各1份」外，均引用如附件檢察
    官起訴書之記載。
三、論罪科刑：
㈠、按汽車駕駛人，無駕駛執照駕車、酒醉駕車、吸食毒品或迷
    幻藥駕車、行駛人行道或行經行人穿越道不依規定讓行人優
    先通行，因而致人受傷或死亡，依法應負刑事責任者，加重
    其刑至二分之一，道路交通管理處罰條例第86條第1 項定有
    明文。又按刑法總則之加重，係概括性之規定，所有罪名均
    一體適用；刑法分則之加重，係就犯罪類型變更之個別犯罪
    行為予以加重，成為另一獨立之罪名；道路交通管理處罰條
    例第86條第1 項關於汽車駕駛人，無駕駛執照駕車、酒醉駕
    車、吸食毒品或迷幻藥駕車、行駛人行道或行經行人穿越道
    不依規定讓行人優先通行，因而致人受傷或死亡，依法應負
    刑事責任者，加重其刑至2分之1之規定，係就刑法第284 條
    第1 項之過失傷害（及致重傷）罪之基本犯罪類型，對於加
    害人為汽車駕駛人，於從事駕駛汽車之特定行為時，或於行
    駛人行道、行經行人穿越道之特定地點，不依規定讓行人優
    先通行，因而致人受傷或死亡之特殊行為要件予以加重處罰
    ，已就原犯罪類型變更之個別犯罪行為予以加重，而成另1
    獨立之罪名，自屬刑法分則加重之性質（最高法院92年度第
    1次刑事庭會議決議、99年度台非字第198號判決意旨參照）
    。
㈡、經查，被告王議賢於案發時未領有普通重型機車駕駛執照一
    節，此有公路監理電子閘門證號查詢機車駕駛人資料1份在
    卷可稽（見偵卷第45頁），其未持有普通重型機車駕駛執照
    而仍駕駛普通重型機車行駛於道路，因而肇事致告訴人許智
    翔受有如附件起訴書犯罪事實欄一所示之傷害，核其所為，
    係犯道路交通管理處罰條例第86條第1項、刑法第284條前段
    之汽車駕駛人無駕駛執照駕車過失致人受傷罪。又被告於肇
    事後，在犯罪未被有偵查權之機關或公務員發覺前，主動向
    據報前往現場處理之新北市政府警察局土城分局交通分隊警
    員表明係肇事者，而自首接受裁判，有本院卷附道路交通事
    故肇事人自首情形紀錄表1 份在卷可稽，堪認被告符合自首
    之要件，爰依刑法第62條前段規定減輕其刑，並依法先加後
    減之。
㈢、爰審酌被告明知其未領有普通重型機車駕駛執照，仍無照駕
    駛普通重型機車行駛於一般道路上，且應注意車前狀況及保
    持安全車距，並隨時採取必要之安全措施，竟疏未注意，因
    而追撞同向前方之告訴人，致告訴人受有如附件起訴書犯罪
    事實欄一所載之傷害，所為應予非難，兼衡被告素行（見本
    院卷附臺灣高等法院被告前案紀錄表1份）、其高中畢業之
    智識程度（見本院卷附被告個人戶籍資料查詢結果1紙）、
    家庭經濟狀況勉持（見偵卷第7頁被告調查筆錄受詢問人欄
    ）、入監前工作月薪新臺幣3萬元、需撫養70歲之父親、告
    訴人所受傷勢為骨折及擦挫傷，及被告犯後雖坦承犯行，惟
    迄未與告訴人達成調解或取得其諒解等一切情狀，量處如主
    文所示之刑，並諭知易科罰金之折算標準，以示懲儆。
據上論斷，應依刑事訴訟法第273條之1第1項、第299條第1 項前
段、第310條之2、第454條第2項，判決如主文。
本案經檢察官謝承勳偵查起訴，由檢察官高智美到庭執行公訴。
中    華    民    國   111    年     6    月    23    日
                  刑事第二十三庭  法  官  傅明華
上列正本證明與原本無異。
如不服本判決，應於判決送達後20日內敘明上訴理由，向本院提
出上訴狀(應附繕本)，上訴於臺灣高等法院。其未敘述上訴理由
者，應於上訴期間屆滿後20日內向本院補提理由書「切勿逕送上
級法院」。
                                  書記官  盧姿妤
中    華    民    國   111    年     6    月    23    日
附錄本案論罪科刑法條全文：
中華民國刑法第284條
因過失傷害人者，處 1 年以下有期徒刑、拘役或 10 萬元以下
罰金；致重傷者，處 3 年以下有期徒刑、拘役或 30 萬元以下
罰金。

道路交通管理處罰條例第86條
汽車駕駛人，無駕駛執照駕車、酒醉駕車、吸食毒品或迷幻藥駕
車、行駛人行道或行經行人穿越道不依規定讓行人優先通行，因
而致人受傷或死亡，依法應負刑事責任者，加重其刑至二分之一
。
汽車駕駛人，在快車道依規定駕車行駛，因行人或慢車不依規定
，擅自進入快車道，而致人受傷或死亡，依法應負刑事責任者，
減輕其刑。
--------------------------------------------------------
臺灣新北地方檢察署檢察官起訴書
                                    110年度偵字第42239號
　　被　　　告　王議賢　男　29歲（民國00年0月0日生）
　　　　　　　　　　　　住新北市○○區○○路00號
　　　　　　　　　　　　（另案於法務部矯正署桃園監獄執行中）
　　　　　　　　　　　　國民身分證統一編號：Z000000000號
上列被告因過失傷害案件，已經偵查終結，認應提起公訴，茲將
犯罪事實及證據並所犯法條分敘如下：
　　　　犯罪事實
一、王議賢無駕駛普通重型機車之執照，仍於民國110年8月13日
    21時50分許，騎乘車牌號碼000-000號普通重型機車，沿新
    北市土城區擺接堡路往三峽方向行駛，行經擺接堡路與民權
    街口時，本應注意車前狀況及保持安全車距，後車與前車之
    間應保持隨時可以煞停之距離，並隨時採取必要之安全措施
    ，且依當時情形，並無不能注意之情形，竟疏未注意車前狀
    況，追撞同向前方由許智翔所騎乘之車牌號碼000-0000號普
    通重型機車，致許智翔受有左肘遠端肱骨開放性骨折、背部
    及左下肢擦傷、左下肢挫傷之傷害
二、案經許智翔訴由新北市政府警察局土城分局報告偵辦。
　　　　證據並所犯法條
一、證據清單及待證事實
編號 證　據　名  稱　　 待　證　事　實　　 1 被告王議賢於偵查中之供述 被告坦承無駕駛執照，於上開時、地，自後方追撞告訴人許智翔機車之事實。 2 告訴人許智翔於警詢及偵查中之指訴　 證明全部犯罪事實。 3 新北市政府警察局土城分局道路交通事故現場圖、道路交通事故調查報告表(一)(二)、交通事故談話紀錄表、新北市政府警察局道路交通事故初步分析研判表、新北市政府警察局舉發違反道路交通管理事件通知單各1份，監視器擷取畫面4張、現場及車損照片共37張 證明被告無駕駛執照，騎乘機車於上開時、地，未注意後車與前車之間應保持隨時可以煞停之距離，自後方追撞告訴人所騎乘機車之事實。  4 新北市立恩主公醫院乙種診斷書1紙 證明告訴人因本件交通事故而受有上開傷害之事實。 
二、核被告所為，係犯刑法第284條前段過失傷害罪嫌。又本件
    被告無照騎車致告訴人受傷，請依道路交通管理處罰條例第
    86條第1項規定加重其刑。
三、依刑事訴訟法第251條第1項提起公訴。
　　此　致
臺灣新北地方法院
中　　華　　民　　國　 111　　年　　4 　　月　　28　　日
　　　　　　　　　　　　　　　檢　察　官　謝承勳